# 关于收购全部资产导致的企业合并

提问人：stevenza 时间：2017-03-28 12:26:31
A公司为一家房地产企业，A公司与B公司（亦为房地产开发企业）共同成立一家C公司（亦为房地产开发企业），注册资本 1 亿元，C公司为A公司持股51%但是作为合营企业核算的公司。C公司取得了两块土地（甲块土地和乙块土地）之后，成立D和E两家子公司D公司负责甲块土地，E公司负责乙块土地。D公司和E公司的注册资本均为 5000 万元。然后A公司与B公司签署了分地协议，D公司归A公司所有，E公司归B公司所有。分地之后，C公司注销。请问这种协议安排，是作为资产并购还是非同一控制下的企业合并？

回答人：chenyiwei
此类项目公司属于“单一资产实体”，故不作为企业合并而是作为资产购买处理。参考《瑞华研究 2010 ～ 2016 汇编》之“问题3-2-1 （收购“单一资产实体”是否构成业务合并）”。

提问人：stevenza 时间：2017-03-28 23:59:45
谢谢老师，已经去翻阅了瑞华研究，有点不太明白的地方是：瑞华研究提到，及时是资产收购，也要考虑被收购方的可辨认净资产的公允价值的情况。我遇到这个案例恰巧是，A公司直接以D公司在收购日的账面净资产（主要是开发成本-土地款，还一些资金拆借款）的余额，比如说 200 万，冲减了A公司对C公司的其他应收款 200 万，来完成这项资产收购的。请问： 1.如果是仅存在土地开发成本和一些资金拆借款的情况下，是否可以不去考虑公允价值？因为感觉公允价值变动较小。在附注中披露的时候，是否可以不去披露公允价值的情况？（实际上双方也没有去做评估） 2.假如A公司直接以 200 万，收购D公司的股权，应该认定为非同一控制下的企业合并，那么这个案例中，支付的对价 200 万，也几乎等于被合并方可辨认净资产的份额 200 万。这与资产收购的具体区别在哪里呢?

回答人：chenyiwei
1 、如果能够合理确定公允价值增值不重大的，可以简化处理。 2 、如故D公司不构成业务，则在A的合并报表层面，处理效果与直接收购D的该开发项目并承担其相关负债的处理结果相同。

提问人：stevenza 时间：2017-03-31 10:51:39
老师，这个案例，我已经按照您的讲解，作为资产收购进行处理了，收购对价是以A公司应收C公司的其他应收款 200 万，收购了D公司的净资产 200 万。现在有个问题是，在编制现金流量表是，合并的资产负债表已经是加总了D公司账面的资产（土地出让金）和负债（代垫款），差额是 200 万，我的现流表已经编平了，但是没有考虑取得子公司支付的现金流。取得子公司的支付的现金是-7700万（支付的现金0-D公司账面货币资金 7700 万），请问老师，我现在取得子公司支付的现金是-7700万，那我要从哪里扒出来这 7700万呢？是不是我之前的现流表虽然平了，但是有什么因素没有考虑，烦请老师指点一下。

回答人：chenyiwei
不清楚具体情况，但在合并现金流量表中，该 7700 万应以正数列作收到的其他与投资活动有关的现金。